【裁判字號】    99,親,42
【裁判日期】    990430
【裁判案由】    確認親子關係不存在
【裁判全文】
臺灣高雄地方法院民事判決                99年度親字第42號
原      告  乙○○
被      告  甲○○
上列當事人間確認親子關係不存在事件，本院於中華民國99年4
月20日言詞辯論終結，判決如下：
    主  文
確認原告與被告間之親子關係不存在。
訴訟費用由被告負擔。
    事實及理由
一、原告主張：緣原告之母黃麗美於民國76年3 月7 日自訴外人
    受胎產下原告，原告之母黃麗美嗣於77年1 月23日與被告結
    婚後，經戶政機關登記原告為被告之子女，然原告實非被告
    之親生子女。為此，爰依法提起確認親子關係不存在之訴等
    語。並聲明：如主文所示。
二、被告則以：伊與黃麗美結婚時，原告業已出生，原告確實不
    是伊跟黃麗美所生之子，伊對原告提起本件訴訟無意見等語
    。
三、按確認法律關係之訴，非原告有即受確認判決之法律上利益
    者，不得提起之；確認證書真偽或為法律關係基礎事實存否
    之訴，亦同。前項確認法律關係基礎事實之存否之訴，以原
    告不能提起他訴訟者為限，民事訴訟法第247 條第1 、2 項
    定有明文。實務上對於親子間之身分關係能否據以提起確認
    之訴，原頗有爭議，並為保持身分關係之安定性而多採保留
    之態度，然現今社會醫學科技發達，父母子女之血緣關係，
    均可經由醫學科技之鑑定，確定其親子血緣關係，而民事訴
    訟法第247 條於修正時，已擴大其適用之範圍，即法律關係
    基礎事實存否亦得提起確認之訴，則就現今醫學科技足以鑑
    定親子間之血緣關係、身分關係確定之重要性及上開民事訴
    訟法第247 條擴大確認之訴適用範圍之立法意旨以觀，應有
    准許確認親子關係存否之訴之必要，以解決任何不明之親子
    關係，除杜爭議外，亦維持家庭間之信賴與和諧。又所謂即
    受確認判決之法律上利益，係指因法律關係之存否不明確，
    致原告在私法上之地位有受侵害之危險，而此項危險得以對
    於被告之確認判決除去之者而言，故確認法律關係存否之訴
    ，苟具備前開要件，即得謂有即受確認判決之法律上利益，
    最高法院42年度台上字第1031號判例意旨可供參照。查，本
    件原告主張其與被告間並無親子血緣關係，然經戶政機關登
    記被告為其父親，導致原告之身分不明確，而該不明確之親
    子關係，致原告等在私法上之地位有受侵害之危險，而該危
    險得以確認判決除去之，故原告自得起訴除去此不實之親子
    關係，故應認本件有即受確認判決之法律上利益，合先敘明
    。
四、經查，原告主張其母黃麗美於76年3 月7 日自其他男子受胎
    產下原告，嗣於77年1 月23日與被告結婚，經戶政機關登記
    原告為被告之子，惟原告非被告之親生子女之事實，業據其
    提出戶籍謄本5 件及成大醫院婦產部優生保健科血緣鑑定報
    告書1 份為證，而據上開成大醫院婦產部優生保健科血緣鑑
    定報告書記載：本系統所檢驗之DNA 點位可排除甲○○與乙
    ○○之血緣關係，其親子關係指數（CPI ）為0.000000，親
    子關係概率（probability of paternity；PP）值為0.0000
    00％等語，自堪信原告與被告間無真實血緣關係存在，是原
    告前揭主張應與事實相符，堪予採信。從而，原告非被告之
    親生子女，原告據以請求確認其與被告間之親子關係不存在
    ，為有理由，應予准許。
五、據上論結，本件原告之訴為有理由，依民事訴訟法第78條，
    判決如主文。
中    華    民    國     99    年    4    月    30    日
                        家事法庭法  官  邱泰錄
以上正本係照原本作成。
如不服本判決，應於判決送達後20日之不變期間內，向本院提出
上訴狀。
中    華    民    國     99    年    4    月    30    日
                                書記官  李冠毅

司法院資訊處製作；財團法人民間司法改革基金會備份。
